【裁判字號】    98,重訴,13
【裁判日期】    990621
【裁判案由】    返還購屋價金
【裁判全文】
臺灣臺東地方法院民事判決              98年度重訴字第13號
原      告  己○○
            辰○○○
            辛○○
            戊○○
            丑○○
            庚○○
            丙○○
共      同
訴訟代理人  壬○○律師
被      告  南王建設股份有限公司
法定代理人  乙○○
            甲○○
            寅○○
            癸○○
參  加  人  子○○
            丁○○
            卯○○
上列當事人間請求返還購屋價金事件，本院於民國99年6月9日言
詞辯論終結，判決如下：
    主      文
被告應給付各原告如附表請求金額欄所示之金額，及自民國九十
八年九月二十七日起至清償日止，按週年利率百分之五計算之利
息。
訴訟費用由被告負擔。
參加費用由參加人負擔。
本判決得假執行。
    事實及理由
壹、程序方面
一、按訴狀送達後，原告不得將原訴變更或追加他訴，但擴張或
    縮減應受判決事項之聲明，不在此限，民事訴訟法第255 條
    第1項第3款定有明文。原告起訴時就遲延利息部分係聲明如
    附表「利息起算日」一欄所示。嗣於民國99年 4月12日準備
    程序時，原告將遲延利息部分所為之聲明減縮為：自起訴狀
    最後送達之日起至清償日止，按週年利率5%計算之利息。復
    於同年6月9日準備程序時，再將遲延利息部分之聲明減縮為
    ：自民事準備(三)狀送達之翌日起至清償日止，按週年利率5%
    計算之利息。原告所為聲明之縮減，核與上開法律規定相符
    ，應予准許。
二、被告未於言詞辯論期日到場，核無民事訴訟法第386 條各款
    所列情形，爰依原告之聲請，由其一造辯論而為判決。
貳、實體方面
一、原告主張：原告分別於附表所示之日期與被告各自簽訂房屋
    委建契約書及土地買賣契約書（以下合稱系爭契約），約定
    被告應將臺東縣臺東市○○段1577地號如附表所示面積土地
    所有權移轉予原告，並為原告在該土地上完成如附表所示面
    積之建物乙棟，而原告則應分別如數給付被告如附表所示之
    契約價金，詎原告給付全部價金後，被告遲未履行契約，遂
    以起訴狀繕本及民事準備(三)狀之送達為解除契約之通知，並
    請求被告返還各原告業已給付之價金等語。並聲明：如主文
    第1項所示。
二、被告為訴訟標的之認諾，同意原告本件請求。
三、參加人則以：兩造間系爭契約係由訴外人楊清展以個人名義
    所簽立，「南王建設公司」是事後附加上去變造的，而系爭
    契約所載臺東市○○段1577地號土地於82年已變更地號為永
    清段254、255、256 地號，且無記載房屋或土地的坐落或房
    屋的配置圖，顯與常情不符，又房屋委建契約書與土地買賣
    契約書之公司大章明顯不一致，是以系爭契約均屬不實之買
    賣契約。被告法定代理人均是人頭，原告起訴目的是要參與
    分配等語置辯，並聲明：原告之訴應予駁回。
四、本院得心證之理由：
  (一)按當事人於言詞辯論時為訴訟標的之捨棄或認諾者，應本於
    其捨棄或認諾為該當事人敗訴之判決，民事訴訟法第384 條
    定有明文。次按民事訴訟法第384 條所謂為訴訟標的之認諾
    ，乃指被告對于原告依訴之聲明所為關于某法律關係之請求
    ，向法院為承認者而言，其承認須於言詞辯論時為之，始生
    訴訟法上認諾之效力；又上訴人既於言詞辯論時為訴訟標的
    之認諾，法院即應不調查被上訴人所主張為訴訟標的之法律
    關係是否果屬存在，而以認諾為該上訴人敗訴之判決基礎，
    此有最高法院44年台上字第843號及 45年台上字第31號判例
    要旨可資參照。即被告對於原告依訴之聲明所為關於某法律
    關係之請求，於法院行言詞辯論時為承認者，即生訴訟法上
    認諾之效力，法院應不待調查原告請求之訴訟標的之法律關
    係果否存在，逕以認諾為該被告敗訴判決之基礎。
  (二)另按解散之公司除因合併、分割或破產而解散外，應行清算
    ；公司經中央主管機關廢止登記者，準用之；而股份有限公
    司之清算除本法（公司法）或章程另有規定或股東會另選清
    算人外，應以董事為清算人；且公司之清算人，在執行職務
    範圍內，亦為公司負責人；清算人如有數人時，得推定 1人
    或數人代表公司，如未推定時，各有對於第三人代表公司之
    權；並於執行了結現務或清償債務之職務，有代表公司為訴
    訟上一切行為之權，此觀諸公司法第24 條、第26條之1、第
    322條第1項、第8條第2項、第334條、第85條第1項及84條第
    2 項規定自明。準此，可知經中央主管機關為廢止登記後之
    股份有限公司，應行清算程序，除有前述例外情形，應以該
    公司之董事為清算人，如清算人有數人且未推定1人或數人
    代表公司時，各清算人各有代表公司與第三人為法律行為及
    為執行了結現務或清償債務職務有代表公司為訴訟上一切行
    為之權限。查本件被告南王建設股份有限公司已由經濟部中
    部辦公室於91 年10月17日以經授中字第09134779840號函廢
    止其登記在案，該公司最後變更登記事項卡所載之董事為癸
    ○○、乙○○、甲○○、寅○○等4人（下稱癸○○等4人）
    ，廢止登記後應進入清算程序，而被告公司迄今未選任或推
    定何人為清算人完成清算程序等事實，此有經濟部中部辦公
    室98年7月27日經中三字第09834811430號函、同年8月4日經
    中三字第0983278 9420號函、公司變更登記事項卡及本院民
    事科查詢簡答表《見本院卷(一)第178頁、第196頁、第211 頁
    及第240 頁》在卷可參，則依上開說明，本件被告公司自應
    以其全體董事癸○○等 4人為清算人即其法定代理人，並自
    中央主管機關之廢止登記之日起，癸○○等 4人各有代表被
    告與第三人為法律行為及為執行了結現務或清償債務之職務
    為訴訟上一切行為之權限，先此敘明。
  (三)經查，被告之法定代理人癸○○、寅○○分別於本院審理時
    為訴訟標的之認諾《見本院卷(一)第175頁反面、第339頁及卷
    (二)第45頁》，而本件被告既為訴訟標的之認諾，則揆諸上開
    規定及判例意旨，本院應不待調查原告所主張之訴訟標的法
    律關係是否果屬存在，即應依民事訴訟法第384 條規定，本
    於該認諾為判決基礎，認原告之訴為有理由而為被告敗訴之
    判決。
  (四)至於本件參加人雖以系爭契約均屬不實為抗辯，惟按參加人
    得按參加時之訴訟程度，輔助當事人為一切訴訟行為。但其
    行為與該當事人之行為牴觸者，不生效力，民事訴訟法第61
    條定有明定。又「從參加人本於自己法律上之利害關係，得
    獨立為其所輔助之當事人提起上訴，只須該當事人未有反對
    陳述，則其因輔助當事人而提起之上訴，固應認為有效（本
    院二十年上字第一三○一號判例意旨參照）。惟當事人如就
    其原未為而由參加人代為之訴訟行為，已為反對之陳述者，
    該參加人所代為之訴訟行為即因此失效，而不生訴訟法上之
    效力」，此有最高法院 93年台抗字第303號民事裁定意旨足
    資參照。而查，本件被告已為訴訟標的之認諾，業如上述，
    且被告法定代理人寅○○於本院審理時亦否認參加人所為之
    答辯意旨《見本院卷(二)第46頁》，揆前揭說明，被告既為訴
    訟標的之認諾，訴訟參加人所為抗辯即與被告之行為牴觸，
    而不生訴訟法上之效力，是參加人之抗辯，與法未合，委無
    足採。
五、綜上，原告請求被告給付各原告如附表請求金額欄所示之金
    額及自民事準備(三)狀送達之翌日（即98年 9月27日）起至清
    償日止，按週年利率5%計算之利息，為有理由，應予准許。
六、本件係本於被告認諾所為之判決，依民事訴訟法第389條第1
    項第1款規定，應依職權宣告假執行。
據上論結，本件原告之訴為有理由。依民事訴訟法第385條第1項
前段、第78條、第86條第1項，第389條第1項第1款，判決如主文
。
中    華    民    國    99    年    6     月    21    日
                  民事庭  審判長法  官  李芳南
                                法  官  陳兆翔
                                法  官  楊憶忠
以上正本係照原本作成。
如對本判決上訴，須於判決送達後20日內向本院提出上訴狀。
中    華    民    國    99    年    6     月    21    日
                                書記官  林建成
附表
┌──┬────┬──────┬──────┬─────┬────┬────┬────┬──────┐
│編號│原    告│  請求金額  │  契約價金  │利息起算日│契約日期│土地面積│房屋面積│ 備      註 │
│    │        │ （新臺幣） │ （新臺幣） │（縮減前）│        │        │        │            │
├──┼────┼──────┼──────┼─────┼────┼────┼────┼──────┤
│ 1  │己 ○ ○│ 6,170,000元│ 6,170,000元│ 85.07.06 │83.12.05│  34坪  │  60坪  │A9          │
├──┼────┼──────┼──────┼─────┼────┼────┼────┼──────┤
│    │        │            │ 6,000,000元│ 85.10.04 │85.10.04│  32坪  │  60坪  │A26         │
│ 2  │辰○○○│12,000,000元├──────┼─────┼────┼────┼────┼──────┤
│    │        │            │ 6,000,000元│ 85.10.04 │85.10.04│  34坪  │  60坪  │A29         │
├──┼────┼──────┼──────┼─────┼────┼────┼────┼──────┤
│ 3  │辛 ○ ○│ 6,300,000元│ 6,300,000元│ 83.12.02 │83.12.02│  34坪  │  60坪  │            │
├──┼────┼──────┼──────┼─────┼────┼────┼────┼──────┤
│    │        │            │ 6,200,000元│ 85.10.06 │83.11.29│  36坪  │  60坪  │A38         │
│ 4  │戊 ○ ○│12,350,000元├──────┼─────┼────┼────┼────┼──────┤
│    │        │            │ 6,200,000元│ 85.10.06 │83.11.29│  36坪  │  60坪  │            │
├──┼────┼──────┼──────┼─────┼────┼────┼────┼──────┤
│    │        │            │ 6,500,000元│ 86.01.28 │83.12.14│  32坪  │  60坪  │A24         │
│ 5  │丑 ○ ○│13,000,000元├──────┼─────┼────┼────┼────┼──────┤
│    │        │            │ 6,500,000元│ 86.01.28 │83.12.15│  32坪  │  60坪  │A25         │
├──┼────┼──────┼──────┼─────┼────┼────┼────┼──────┤
│ 6  │庚 ○ ○│ 6,170,000元│ 6,170,000元│ 85.02.09 │83.12.05│  34坪  │  60坪  │            │
├──┼────┼──────┼──────┼─────┼────┼────┼────┼──────┤
│ 7  │丙 ○ ○│ 6,200,000元│ 6,200,000元│ 87.05.20 │83.12.15│  34坪  │  60坪  │            │
└──┴────┴──────┴──────┴─────┴────┴────┴────┴──────┘

司法院資訊處製作；財團法人民間司法改革基金會備份。
